臺灣板橋地方法院刑事判決　　　　　　　99年度訴字第3021號
公　訴　人　臺灣板橋地方法院檢察署檢察官
被　　　告　韓忠祐
選任辯護人　王松淵律師
上列被告因殺人未遂等案件，經檢察官提起公訴（99年度偵緝字
第2246、2247號），本院判決如下：
    主  文
韓忠祐共同殺人未遂，處有期徒刑捌年。
    事  實
一、緣李芳儒（另由檢察官偵查中）與陳伯智、陳伯州兄弟有所
    齟齬而欲尋之理論，遂於民國97年6 月27日凌晨，邀韓忠祐
    、毛坤山（業經檢察官不起訴處分）同行，3 人會合後，李
    芳儒駕車搭載韓忠祐、毛坤山至新北市新莊區（改制前為臺
    北縣新莊市○○○路○ 段19號「首部曲KTV 」尋陳柏智、陳
    柏州，並交付其所持有業已裝填具殺傷力子彈之具殺傷力之
    改造手槍1 支予韓忠祐，韓忠祐與李芳儒遂基於未經許可，
    無故持有槍、彈及殺人之犯意聯絡，由韓忠祐攜帶前開槍、
    彈，與李芳儒、毛坤山一同進入「首部曲KTV 」203 號包廂
    ，期間韓忠祐見李芳儒與陳柏智發生爭執，便出示所持槍枝
    示威，雙方進而發生肢體衝突，李芳儒見情勢不佳，遂示意
    韓忠祐、毛坤山離開現場，韓忠祐及毛坤山便走出「首部曲
    KTV 」至李芳儒所駕車上，李芳儒亦隨之上車，然陳柏智、
    陳柏州等人追躡而至，分將韓忠祐、李芳儒、毛坤山拉扯下
    車，雙方進而扭打，韓忠祐、李芳儒可預見以近距離持槍朝
    他人射擊，可能傷及人體重要部位而發生死亡結果，仍基於
    縱使致陳柏智、陳柏州死亡，亦不違背渠等本意之殺人故意
    ，由韓忠祐持前開槍枝多次射擊陳柏智，李芳儒亦持槍射擊
    陳柏州，陳柏智因而受有右大腿及左、右手多處槍傷、左側
    橈骨及尺骨開放性粉碎性骨折、右側腋動脈損傷併腔室症候
    群；陳柏州則受有左側膝部穿刺傷並組織發炎及左側脛骨開
    放性骨折之傷害，韓忠祐、李芳儒則趁機逃離現場。而陳柏
    智、陳柏州中彈後，經友人協助就醫而倖免於死，韓忠祐之
    殺人犯行致未得逞。
二、案經新北市（改制前為臺北縣）政府警察局永和分局移請臺
    灣板橋地方法院檢察署檢察官偵查後起訴。
    理  由
一、證據能力：
  (一)按被告之自白，非出於強暴、脅迫、利誘、詐欺、疲勞訊問
    、違法羈押或其他不正之方法，且與事實相符者，得為證據
    ，刑事訴訟法第156 條第1 項定有明文。被告韓忠祐並未抗
    辯其於檢察官偵查中及本院審理時時所為不利於己之供述有
    非任意性之情形，本院亦查無明顯事證，有不正詢問之情，
    應認其自白具有任意性，且與事實相符而有證據能力。
  (二)按被告以外之人於審判外向法官所為之陳述，得為證據；被
    告以外之人於偵查中向檢察官所為之陳述，除顯有不可信之
    情況者外，得為證據；被告以外之人於審判外之陳述，雖不
    符前4 條（即刑事訴訟法第159 條之1 至第159 條之4 ）之
    規定，而經當事人於審判程序同意作為證據，法院審酌該言
    詞陳述或書面陳述作成時之情況，認為適當者，亦得為證據
    。當事人、代理人或辯護人於法院調查證據時，知有第159
    條第1 項不得為證據之情形，而未於言詞辯論終結前聲明異
    議者，視為有前項之同意，刑事訴訟法第159 條之1 第1 項
    、第2 項、第159 條之5 第1 項及第2 項分別定有明文。次
    按刑事訴訟法第158 條之3 規定：「證人、鑑定人依法應具
    結而未具結者，其證言或鑑定意見，不得作為證據」，所謂
    「依法應具結而未具結者」，係指檢察官或法官依刑事訴訟
    法第175 條之規定，以證人身分傳喚被告以外之人（證人、
    告發人、告訴人、被害人、共犯或共同被告）到庭作證，或
    雖非以證人身分傳喚到庭，而於訊問調查過程中，轉換為證
    人身分為調查時，此時其等供述之身分為證人，則檢察官、
    法官自應依本法第186 條有關具結之規定，命證人供前或供
    後具結，其陳述始符合第158 條之3 之規定，而有證據能力
    。若檢察官或法官非以證人身分傳喚而以告發人、告訴人、
    被害人或共犯、共同被告身分傳喚到庭為訊問時（例如刑事
    訴訟法第71條、第219 條之6 第2 項、第236 條之1 第1 項
    、第248 條之1 、第271 條第2 項、第271 條之1 第1 項）
    ，其身分既非證人，即與「依法應具結」之要件不合，縱未
    命其具結，純屬檢察官或法官調查證據職權之適法行使，當
    無違法可言。而前揭不論係本案或他案在檢察官面前作成未
    經具結之陳述筆錄，係屬被告以外之人於偵查中向檢察官所
    為之陳述，本質上屬於傳聞證據，基於保障被告在憲法上之
    基本訴訟權，除該被告以外之人死亡、身心障礙致記憶喪失
    或無法陳述、滯留國外或所在不明而無法傳喚或傳喚不到、
    或到庭後拒絕陳述等情形外，如已經法院傳喚到庭具結而為
    陳述，並經被告之反對詰問，前揭非以證人身分而在檢察官
    面前未經具結之陳述筆錄，除顯有不可信之情況者外，得為
    證據，並應於判決內敘明其符合傳聞證據例外之理由；又前
    揭非以證人之身分在審判中之陳述筆錄，倘該被告以外之人
    已經法院以證人身分傳喚到庭並經具結作證，且由被告為反
    對詰問，或有前揭傳喚不能或詰問不能之情形外，該未經具
    結之陳述筆錄因屬審判上之陳述，自有證據能力；若係在另
    案法官面前作成之陳述筆錄，本質上亦屬傳聞證據，自得依
    本法第159 條之1 第1 項之規定，認有證據能力。不能因陳
    述人未經具結，即一律適用本法第158 條之3 之規定，排除
    其證據能力（最高法院96年度臺上字第3527號判決意旨參照
    ）。
  1.證人陳伯智、陳伯州、鄒奇霖、蔡志宏、蔡其安於警詢中之
    證述，雖為審判外之陳述而屬傳聞證據，然被告及辯護人於
    本院準備程序中，同意前開證人警詢證述有證據能力（見本
    院99年10月21日準備程序筆錄），且經本法院於審理期日逐
    一提示前開證人證言並告以要旨，被告及辯護人就此部分證
    據之證據能力亦未聲明異議。本院審酌上開證人陳述並無誤
    認之情事，且無違法取證瑕疵存在，則其於案發後記憶猶新
    之情況下所為之言詞陳述，應無顯不可信之情形，引用上開
    言詞陳述作為證據應屬適當，依刑事訴訟法第159 條之5 之
    規定，即有證據能力。
  2.證人毛坤山於檢察官偵查中以被告身份所為陳述，雖未經具
    結，惟被告及辯護人於準備程序中同意證人毛坤山於檢察官
    偵查中之陳述有證據能力，且迄於本院言詞辯論終結前均未
    表示異議，且證人毛坤山嗣於本院審理業已到庭具結為證，
    經被告及辯護人對之交互詰問，已保障被告於訴訟上之程序
    權，補正未經被告對質詰問之瑕疵，本院審酌前開供述證據
    作成時之情況，並無不能自由陳述之情形，亦無違法取證或
    其他瑕疵，認為以之作為證據為適當，自得為證據。
  3.證人陳伯智、陳伯州、鄒奇霖、蔡志宏、蔡其安於檢察官偵
    查中以證人身份所為之陳述，係經具結後向檢察官所為，並
    非檢察官非法取供而得，渠等斯時所為陳述，亦無顯不可信
    之情況，自得作為證據。
  (三)起訴書所援引之其餘書證、物證，並無證據證明係公務員違
    背法定程序所取得，被告及辯護人於本院準備程序時同意有
    證據能力（見本院99年10月21日準備程序筆錄），且迄本院
    言詞辯論終結前均未表示異議（見本院100 年1 月27日審判
    筆錄），本院審酌前揭書證、物證並非公務員違背法定程序
    所取得，亦無刑事訴訟法第159 條之4 顯有不可信之情況，
    認均有證據能力。
二、得心證之理由：
  (一)訊據被告對其於前開時、地持有具殺傷力之槍枝、具有殺傷
    力子彈及擊發前開槍、彈等情坦承不諱。惟矢口否認有何殺
    人故意，辯稱：伊因遭毆打，因而對空鳴槍，伊不知陳伯智
    為何中槍，伊與陳伯智、陳伯州並無仇怨，伊並無殺人故意
    云云。
  (二)經查：
  1.被告於前開時、地，持槍對陳柏智射擊等情，業據證人陳柏
    智於警詢、檢察官偵查中及本院審理時證稱：本件案發前，
    伊與伊兄陳柏州、伊父陳吉及友人張志富、鄒奇霖、蔡其安
    、蔡其安之妻，原在新北市○○區○○路427 號「地中海酒
    店」飲酒，之後伊友人聯絡李芳儒前來並介紹渠等相識，渠
    等與李芳儒敬酒，約3 、40分鐘後，李芳儒先行離開。約於
    97年6 月27日2 時許，伊與陳柏智、張致富、鄒奇霖、蔡其
    安、蔡其安之妻再至新北市○○區○○路2 段17號「首部曲
    KTV 」203 號包廂內繼續飲酒，期間張志富因酒醉先離開，
    陳柏智因酒醉睡著，渠等欲離開之際，李芳儒與被告、毛坤
    山進入包廂，李芳儒指責渠等對其不尊重，鄒奇霖出言緩頰
    ，被告便自腰際掏出1 把手槍並拉滑套，出言稱：「現在是
    怎樣！你是在說什麼！」，蔡其安與其妻見狀離開包廂，李
    芳儒要求被告將槍收起，被告便將槍收回，伊與鄒奇霖與李
    芳儒拉扯，鄒奇霖復要求店方拉下鐵門，李芳儒等人聽聞後
    離去，伊將陳柏州叫醒，與鄒奇霖追到樓下，至店門口時將
    李芳儒攔下，要求其返回包廂講清楚，李芳儒奔至路旁車上
    欲駕車離去。鄒奇霖將李芳儒拉下車與其理論，伊則將坐在
    副駕駛座之被告及坐在後座之毛坤山拉下車理論，渠等發生
    扭打，伊聽到槍聲，但伊仍繼續追躡被告，並與被告發生拉
    扯，被告取出槍枝，伊欲抱住被告，被告跌倒，便持槍向伊
    身上射擊，伊右胸、右大腿、右手臂各中1 槍，左手臂中2
    槍，陳柏州亦遭槍擊等語綦詳（見97年度偵字29712 號偵查
    卷第11至17頁、97年度偵字28193 號偵查卷第15至16頁、本
    院100 年1 月6 日審判筆錄）。且被告於檢察官偵查中及本
    院審理時亦供稱：97年6 月27日凌晨，李芳儒以電話聯絡伊
    見面，伊便與毛坤山一同前去與李芳儒會合，李芳儒駕車搭
    載渠等至新北市○○區○○路2 段19號「首部曲KTV 」，李
    芳儒邀伊與毛坤山陪同尋人，並交付1 把槍枝予伊，伊與李
    芳儒、毛坤山便一同進入KTV 包廂內，李芳儒與對方發生爭
    吵，伊便取出槍枝恫嚇對方，但對方欲毆打伊，場面非常混
    亂，李芳儒便要伊與毛坤山先離開包廂，伊便與毛坤山回到
    車上，之後李芳儒亦走出KTV 上車，渠等準備離開之際，對
    方前來將渠等拉下車，並動手毆打渠等，伊遭毆打受傷，便
    開2 槍嚇阻對方等語（見99年度偵緝字2247號偵查卷第2 頁
    背面、第3 頁、本院99年10月8 日訊問筆錄、本院99年10月
    21日準備程序筆錄）。被告自承於前開時、地，收受李芳儒
    所交付之槍枝，旋攜帶前開槍枝與李芳儒至「首部曲KTV 」
    包箱內尋人，並於李芳儒與對方發生爭執時出示前開槍枝恫
    嚇對方，且嗣後在「首部曲KTV 」店外開槍射擊等情，核與
    證人陳柏智前開所述被告於「首部曲KTV 」包箱內出示槍枝
    、於「首部曲KTV 」店外擊發槍枝情節相符，足認證人陳柏
    智前開所言非虛。再一般人懼怕槍枝，無非係因擊發槍枝極
    易對生命、身體造成嚴重傷害，而槍枝需搭配子彈始得擊發
    ，此乃眾所周知之事，依被告所言，李芳儒邀其至「首部曲
    KTV 」尋人之際交付槍枝，被告收受並攜至「首部曲KTV 」
    內，被告持有槍枝並有意使用一節至明，更進者，被告於嗣
    後復有出示槍枝恫嚇他人及擊發槍枝之舉，顯見被告明知李
    芳儒所交付槍枝必定裝填子彈，被告同時持有槍、彈一節，
    堪以認定。又前開被告所持有之槍、彈，係李芳儒邀同被告
    尋人之際交付，可見李芳儒交付該等槍、彈係供被告與其尋
    人時使用，應無移轉該等槍、彈所有予被告之意，李芳儒應
    係與被告共同持有前開槍、彈，亦堪認定。
  2.又本件在案發現場即新北市○○區○○路2 段19號「首部曲
    KTV 」前採證查扣彈殼6 顆、銅片包衣4 片，經送鑑定結果
    ，其中3 顆彈殼，彈底特徵紋痕相吻合，認均係由同一槍枝
    所擊發，另1 顆彈殼，與上述3 顆彈殼彈底特徵紋痕不相吻
    合，認係由另一槍枝所擊發，餘2 顆彈殼，彈底特徵紋痕不
    足，無法確認。銅包衣4 片，經比對結果，其中2 片銅包衣
    來復線特徵紋痕相吻合，認均係同一槍枝所擊發，餘2 片銅
    包衣，來復線特徵紋痕不足，無法確認一節，有內政部警政
    署刑事警察局97年9 月5 日刑鑑字第09700959945 號槍彈鑑
    定書在卷可參（見97年度偵字29712 號偵查卷第109 至110
    頁），佐以證人陳柏智、陳柏州（詳下述）證述內容，足認
    本案事發當時被告及李芳儒各持1 支槍枝射擊。又因本案槍
    枝均未扣案，以致無法判斷前開彈殼究係由被告抑或李芳儒
    所持之槍枝擊發。況前開已擊發之彈殼，係子彈擊發後所遺
    留，因無法得知擊發前子彈原始狀況，故無從研判未擊發前
    是否為制式子彈，且只要能裝填、擊發前開彈殼之槍枝均有
    可能擊發前開子彈，故亦無法研判擊發前開子彈之槍枝是否
    為制式槍枝一節，亦有內政部警政署刑事警察局99年10月21
    日刑鑑字第0990144372號函在卷可按，故應為有利於被告之
    認定，認被告所持之槍枝應為改造槍枝，而所持子彈並非制
    式子彈。再陳柏智遭槍擊後受有右大腿及左、右手多處槍傷
    、左側橈骨及尺骨開放性粉碎性骨折、右側腋動脈損傷併腔
    室症候群之傷害，有長庚紀念醫院診斷證明書1 份在卷可參
    ，被告所持槍、彈確有殺傷力無疑。被告確於前開時、地與
    李芳儒共同持有具殺傷力改造手槍及子彈一情，堪以認定。
  3.再證人陳柏州於警詢、檢察官偵查中及本院審理時證稱：本
    案案發前，伊原與數名友人在新北市○○區○○路427 號「
    地中海酒店」飲酒，之後李芳儒來訪，伊友人介紹彼此相識
    ，之後李芳儒於97年6 月27日凌晨先行離開。後伊與陳柏智
    、張致富、鄒奇霖、蔡其安、蔡其安之妻再至「首部曲KTV
    」203 號包廂內繼續飲酒，期間張志富因酒醉先離開，伊因
    酒醉睡著，伊不知被告及李芳儒何時前來包廂，係陳柏智叫
    醒伊，告知李芳儒帶槍前來，此時李芳儒等人已離開包廂搭
    上停放在「首部曲KTV 」對面之車輛，伊便與陳柏智、鄒奇
    霖隨後追上，伊質問坐在駕駛座之李芳儒何以持槍，李芳儒
    等人下車與伊理論，被告此時口出不詳言語，李芳儒即自腰
    際取出槍枝並對空擊發1 槍，之後伊聽聞5 、6 聲槍響，便
    見陳柏智身上流血，伊順勢拾起一旁木棒，李芳儒見狀即朝
    伊開槍射擊，但未擊中伊，伊即持木棒朝李芳儒手臂揮打，
    並與李芳儒發生拉扯，李芳儒再對伊射擊1 槍，擊中伊左腳
    膝蓋，伊因而倒地，伊央鄒奇霖察看陳柏智，並隱約見到被
    告與李芳儒逃離現場，之後員警到場將渠等送醫等語（見97
    年度偵字29712 號偵查卷第4 至10頁、99年度偵緝字2247號
    偵查卷第30頁、本院100 年1 月6 日審判筆錄）。證人鄒奇
    霖於警詢、檢察官偵查中證稱：97年6 月26日23時許，伊與
    陳柏智、陳柏州、蔡其安、李芳儒在新北市○○區○○路「
    地中海KTV 」飲酒，陳柏州與李芳儒言談間有所摩擦，李芳
    儒便先行離開，同年月27日凌晨，伊與陳柏智、陳柏州及蔡
    其安再至「首部曲KTV 」203 號包廂繼續飲酒，約凌晨1 時
    51分許，李芳儒帶被告及1 名男子至包廂，渠等談話間，被
    告掏出槍枝挑釁，之後李芳儒等人離開包廂欲駕車離開，伊
    與陳柏州拉李芳儒下車，陳柏智則拉被告下車，李芳儒與伊
    及陳柏智發生拉扯，李芳儒對空鳴槍，伊聽見數聲槍響便趕
    緊蹲下，未見到李芳儒對陳柏州開槍過程，之後陳柏智、陳
    柏州均受槍傷倒地，李芳儒與被告即離開現場，伊便協助陳
    柏智、陳柏州就醫等語（見97年度偵字29712 號偵查卷第頁
    18至25頁、97年度偵字28193 號偵查卷第5 至7 頁）。依證
    人陳柏智、陳柏州及鄒奇霖前開所述，當時僅有陳柏智、陳
    柏州及鄒奇霖3 人前去拉扯被告、李芳儒及另名男子下車，
    雙方人數並無懸殊差距，而當時係陳柏智拉被告下車，陳柏
    州與鄒奇霖拉李芳儒下車，並無多人毆打被告之事。況本案
    在場僅有陳柏智、陳柏州2 人遭槍擊，而陳柏州當時係與李
    芳儒對峙，果如被告所述其係因遭多人圍毆，因而對空鳴槍
    以脫身，則被告既未特定對象瞄準射擊，豈會均僅擊中陳柏
    智而未及他人？更進者，陳柏智遭槍擊後，腿部、手部、胸
    部等多處受有槍傷一節，業據證人陳柏智於檢察官偵查中及
    本院審理時證述明確（見97年度偵字28193 號偵查卷第15頁
    、本院100 年1 月27日審判筆錄），且有前開診斷證明書可
    佐，該等受傷部位並非集中一處，顯係遭受多次槍擊所致，
    苟非近距離瞄準射擊，被告斷無可能多次射擊均命中陳柏智
    ，故由陳柏智遭受槍擊之情節及受傷情形觀之，被告應係持
    槍朝陳柏智射擊無疑，被告辯稱對空鳴槍云云，顯為卸責之
    詞，要無可採。
  4.李芳儒於與被告至「首部曲KTV 」包箱內尋陳柏智、陳柏州
    理論之際交付槍枝予被告，渠等用意無非預計苟遇陳柏智、
    陳柏州不從渠意或雙方發生衝突時，欲以該等槍枝威嚇、壓
    制陳柏智、陳柏州，既如此，被告當知主導此事之李芳儒絕
    無可能毫無所備，衡情李芳儒亦應備有槍彈傍身。再者，渠
    等持有槍、彈目的既在威嚇、壓制陳柏智、陳柏州，則為達
    前開目的所為持槍射擊之舉，自為被告及李芳儒所認知容認
    範圍，被告及李芳儒就此確有犯意聯絡無疑。
  5.殺人未遂罪與傷害罪之區別，本視加害人有無殺意為斷，被
    害人所受之傷害程度，固不能據為認定有無殺意之唯一標準
    ，但加害人之下手情形如何，於審究犯意方面，仍不失為重
    要參考資料，最高法院20年非字第104 號判例意旨、96年度
    臺上字第5170號判決意旨可資參照。又殺人犯意之存否，固
    係隱藏行為人內部主觀之意思，被害人傷痕之多寡、受傷處
    所是否即為致命部分、傷勢輕重程度、加害人下手情形、所
    用兇器為何，並與被害人曾否識、有無宿怨等情，雖不能執
    為區別殺人未遂與傷害之絕對標準，然非不得旴衡審酌事發
    當時情況，觀其行為動機，視其下手情形、用力輕重、剌傷
    部位之手段，佐以其所執兇器、致傷結果、與被害人之關係
    暨行為後之情狀等予以綜合觀察論斷。蓋具有殺傷力之改造
    手槍、子彈，威力強大，任意持之對人發射，有致人死亡可
    能，此為眾人均知之理，被告為智識健全之成年人，對此應
    有認識，要難諉為不知，而被告持具有殺傷力之槍枝朝陳柏
    智射擊，益見被告對於持槍射擊可能因此擊中人體之致命部
    位而發生死亡之結果，有所認識及預見。況證人陳柏智於檢
    察官偵查中及本院審理時證稱：被告在與伊僅隔一步之近距
    離對準伊開槍，伊右胸、左手、右腿中彈等語（見97年度偵
    字28193 號偵查卷第15頁、本院100 年1 月27日審判筆錄）
    ，證人陳柏州於檢察官偵查中證稱：伊與李芳儒相距約2 公
    尺，李芳儒舉槍朝伊射擊，伊閃開而未擊中，伊欲以木棒撥
    開李芳儒所持槍枝，李芳儒又朝伊開1 槍等語（見99年度偵
    緝字2246號偵查卷第30頁），被告、李芳儒分別近距離多次
    朝陳柏智、陳柏州身體開槍，渠等顯有縱使擊中陳柏智、陳
    柏州身體重要臟器而導致陳柏智、陳柏州死亡亦不違本意之
    不確定殺人故意至明。
  (三)綜上所述，本案事證明確，被告辯稱無殺人故意，顯為事後
    卸責之詞，不足採信。被告上開犯行，堪以認定。
四、核被告與李芳儒共同持前開槍、彈射擊陳柏智，而致陳柏智
    死亡之所為，係犯槍砲彈藥刀械管制條例第8 條第4 項之未
    經許可，持有可發射子彈具有殺傷力之改造手槍罪、同條例
    第12條第4 項之未經許可持有子彈罪、刑法第271 條第2 項
    、第1 項殺人未遂罪。被告與李芳儒槍擊陳柏智、陳柏州，
    已著手殺人行為之實施，幸未致陳柏智、陳柏州死亡之結果
    ，為未遂犯，爰依刑法第25條第2 項之規定，按既遂犯之刑
    度減輕其刑。被告與李芳儒就前開持有槍、彈及殺人未遂犯
    行間，均有犯意聯絡及行為分擔，應論以共同正犯。又按行
    為人苟為犯特定之罪而持有槍、彈，並於持有槍、彈後即緊
    密實行該特定犯罪，雖其持有槍、彈之時地與犯特定罪之時
    地，在自然意義上非完全一致，然二者仍有部分合致，且犯
    罪目的單一，依一般社會通念，認應評價為一罪方符合刑罰
    公平原則，如予數罪併罰，反有過度處罰之疑，與人民法律
    感情亦未契合；是於刑法廢除牽連犯後，適度擴張一行為概
    念，認此情形為一行為觸犯數罪名之想像競合犯，方屬適當
    （參最高法院98年度臺上字第1957號判決意旨）。李芳儒於
    邀同被告至「首部曲KTV 」尋陳柏智、陳柏州時，交付本案
    槍、彈予被告傍身，且被告嗣於李芳儒與陳柏智等人在「首
    部曲KTV 」包箱內交談時，因不滿陳柏智等人而出示該等槍
    枝以示威嚇之意，則李芳儒與被告共同持有前開槍、彈之目
    的係為恫嚇制衡陳柏智等人一節不言而喻，因之，陳柏智隨
    被告、李芳儒等人身後而出，並與被告發生衝突之際，被告
    持槍射擊陳柏智之舉，應為被告持有槍、彈所預定實施之犯
    罪範圍之內，被告犯罪目的單一，可認一行為同時觸犯槍砲
    彈藥刀械管制條例第8 條第4 項之未經許可，持有可發射子
    彈具有殺傷力之改造手槍罪、同條例第12條第4 項之未經許
    可持有子彈罪、刑法第271 條第2 項、第1 項殺人未遂罪，
    應依刑法第55條之規定，從較重之殺人未遂罪處斷。又被告
    與李芳儒基於單一殺人犯意，於同一之時、地，持槍對陳柏
    智、陳柏州射擊，渠等數個舉動應評價為一行為，被告與李
    芳儒以包括之一行為，侵害2 法益，觸犯2 殺人未遂罪名，
    為同種想像競合犯而論以一罪。被告基於一殺人之決意，接
    續以上開槍枝而為多次擊發子彈之舉動，均係遂行其殺人之
    部分行為，僅論單純一罪。爰審酌槍、彈為我國法律明文禁
    止持有之物，且業經政府宣導已久，為社會大眾所明知之事
    ，被告於明知李芳儒交付槍、彈無非欲以之威嚇甚且傷人，
    竟仍收受復持以射擊陳柏智，顯無視於法禁，且不思理性解
    決糾紛，動輒持槍暴力相向，暴戾之氣亦不可長，且其行為
    嚴重危及社會治安，傷及陳柏智之身體，所生危害不輕，並
    衡被告素行、智識程度、生活習慣、犯罪手段、目的，犯罪
    後雖坦承部分犯行，惟未與被害人陳柏智和解，賠償損害，
    態度難認良好等一切情狀，量處如主文所示之刑。至被告於
    現場射擊之子彈，因已擊發而不復存在，所餘彈頭、彈殼與
    碎片並無殺傷力，另被告所持改造手槍1 支，於案發後被告
    已將之返還李芳儒一情，業據被告於本院審理時供陳在卷（
    見本院99年10月8 日訊問筆錄），前開槍枝既未扣案，而衡
    情李芳儒於罹犯此等持有槍枝及殺人未遂重罪之情況下，應
    無可能尚留存前開犯罪工具，而陷自身日後罪證確鑿之風險
    ，故該槍枝恐應已滅失，爰均不就此諭知沒收。
據上論斷，應依刑事訴訟法第299 條第1 項前段，槍砲彈樂刀械
管制條例第8 條第4 項、第12條第4 項，刑法第11條前段、第25
條、第28條、第271 條第1 項、第2 項、第55條，判決如主文。
本案經檢察官張慶林到庭執行職務。
中    華    民    國   100    年    2     月    24    日
                      刑事第十一庭審判長法  官  李君豪
                                        法  官  錢衍蓁
                                        法  官  何燕蓉
如不服本判決，應於收受送達後10日內向本院提出上訴書狀，其
未敘述上訴之理由者並得於提起上訴後十日內向本院補提理由書
（均須按他造當事人之人數附繕本）。
上列正本證明與原本無異。
                                        書記官  王元佑
中    華    民    國   100    年    3     月    1     日